# 未决诉讼对审计报告意见类型的影响

提问人：wtbcpa1 时间：2022-06-13 16:15:54
请教陈版：
客户A公司 2020 年度存在一项未决诉讼，在 2020 年 12 月 31 日，公司管理层能够对该诉讼事项对公司的影响进行合理估计，但未进行合理计量，只进行了披露。考虑到该金额的影响重大但不具有广泛性，我们出具了保留意见的审计报告。
而在我们审计 2021 年度财务报表时，该项诉讼在 2022 年 3 月得到了判决，我们出具的 2021 年度审计报告的日期是 2022 年 4 月，因此我们认为该项未决诉讼属于资产负债表日后调整事项，但是该调整应该调整 2021 年报的当期数还是期初数？也就是说我们出具的 2021 年度审计报告应该是以下两种中的哪一种：（ 1 ）在 2021 年当期计提预计负债， 2021 年年报中的期初数与 2020年报中的期初数一致，不做任何修改，审计报告意见类型为标准无保留（ 2 ）调整 2021 年报中的期初数，涉及预计负债和期初未分配利润科目，审计报告意见类型也是标准无保留。

回答人：chenyiwei
“在 2020 年 12 月 31 日，公司管理层能够对该诉讼事项对公司的影响进行合理估计，但未进行合理计量，只进行了披露”：这表明存在前期差错，应予以更正，基于 2020 年末可获得的信息对该时点的预计负债进行合理计量（可能不同于 2022 年内的判决结果，不能直接依据 2022 年内的判决结果前推到 2020 年末）。
2022 年内， 2021 年度财务报表批准报出日之前已获得最终结果，一般可以作为 2021 年度的调整事项，由此确认的 2021 年末余额与上述 2020 年末更正后的余额如不一致的，则差额计入 2021 年度损益。
在根据上述做法进行调整，并确保附注披露充分性和适当性的前提下，可对 2021 年年报发表标准无保留意见。但如认为有必要，应增设其他事项段说明对 2020 年度发表的保留意见及其更正、消除情况。